臺灣桃園地方法院民事裁定　　　　　100年度司養聲字第257號
聲　請　人
即 收 養人　邱建國
聲　請　人
即被收養人　劉家豪即劉俊威）.
法定代理人　劉慧如即劉美珍）.
關　係　人　林德基
上列當事人間聲請認可收養事件，本院裁定如下：
    主    文
認可邱建國於中華民國一百年八月二十四日收養劉家豪（民國○○
年○○月○○日生，身分證統一編號：Ｚ000000000號）為養子。
聲請程序費用由聲請人負擔。
    理    由
一、本件聲請意旨略以：緣聲請人即收養人邱建國（男，民國○○
    年○○月○○日生）與劉慧如已結婚，收養人願收養配偶劉慧如
    之子劉家豪（男，民國○○年○○月○○日生，身分證統一編號：
    Ｚ000000000號）為養子，經徵得被收養人之法定代理人即生
    母之同意，雙方已於100 年08月24日訂立收養子女契約書，
    為此依民法第1079條第1 項規定，聲請鈞院裁定准予認可等
    語。
二、按收養應以書面為之，並向法院聲請認可。收養有無效、得
    撤銷之原因或違反其他法律規定者，法院應不予認可。夫妻
    之一方收養他方之子女時，應長於被收養者16歲以上。夫妻
    收養子女時，應共同為之。但有下列各款情形之一者，得單
    獨收養：(一)、夫妻之一方收養他方之子女。子女被收養時，
    應得其父母之同意，但有下列各款情形之一者，不在此限：
    (一)、父母之一方或雙方對子女未盡保護教養義務或有其他顯
    然不利子女之情事而拒絕同意。(二)、父母之一方或雙方事實
    上不能為意思表示。前項同意應作成書面並經公證。但已向
    法院聲請收養認可者，得以言詞向法院表示並記明筆錄代之
    。滿7 歲以上之未成年人被收養時，應得其法定代理人之同
    意。法院為未成年人被收養之認可時，應依養子女最佳利益
    為之。民法第1079條、第1073條第2 項、第1074條、第1076
    條之1 第1 項、第2 項、第1076條之2 第2 項、第1079條之
    1 分別定有明文。
三、經查，本件被收養人劉家豪為滿7 歲之未成年人，其生父母
    於94年01月21日經法院判決離婚確定，並由生母劉慧如任其
    監護人，嗣收養人邱建國與被收養人生母結婚，經被收養人
    之法定代理人即生母之同意，收養人與被收養人間業以書面
    成立收養關係等情，有聲請人所提戶籍謄本、臺灣苗栗地方
    法院93年度婚字第264 號民事判決暨確定證明書影本、收養
    子女契約書、收養同意書等件為證，且經收養人、被收養人
    及其生母到庭陳述明確（見本院100 年09月23日訊問筆錄）
    ，應堪信為真實。另據關係人即被收養人之外祖父劉乾明、
    外祖母潘秀玉到庭陳稱：被收養人從出生到我女兒結婚之時
    ，都是我們在照顧，自小孩出生至今，其生父都未來探視，
    也未支付過小孩的扶養費，也從未聯絡過等語（見本院100
    年09月23日訊問筆錄）；而被收養人之生父林德基經本院2
    次合法通知，俱未到庭對於本件收養表示意見，亦未提出書
    狀為有利於己之陳述或為否認，有本院送達證書2 件在卷可
    稽，是關係人所述上情，亦堪信屬實。
四、復經本院囑託親愛社會工作師事務所對於本件進行收養訪視
    評估，據該所回覆報告略以：1.收養人部分：(1)收養動機評
    估：案父（即收養人）表示因與案母結婚，能給予案主完整
    的家庭，其與案主相識已2~3 年時間，與案主關係良好，故
    聲請收養。評估案父無明顯不良動機。(2)身心狀況與親職能
    力評估：訪視過程案父對於社工詢問皆能針對問題回應，口
    語表達順暢，思緒邏輯清楚。評估案父之身心狀況與親職能
    力能提供案主教養所需。(3)經濟狀況評估：案父表示從事聯
    結車司機，住所為自有，無搬遷之必要，依100 年度公告每
    人每月最低生活費標準為9,829 元*4人共39,316元，綜合評
    估案父之收支與居住能提供案主生活所需。(4)資源狀況評估
    ：案父表示時常與案家人相互往來，案姑姑居住於鄰近，與
    案主也相處過幾次，互動良好，且案母即將臨盆，已有委託
    案姑姑在案母做月子期間協助照顧案主，案主也很喜歡與案
    姑姑的小孩互動。評估案父有足夠的資源運用。(5)未來照顧
    計畫評估：案父表示有意願收養案主，就有義務要照顧好案
    主，該給予的會提供案主所需，未來在手足間的關係，也會
    讓案主慢慢去適應，且在對待的方式也會一視同仁。評估無
    明顯不良之照顧計畫。(6)子女被收養意願評估：案主表示沒
    有看過案生父，不知道案生父是誰，案主表示喜歡案父，因
    為案父會與案主玩遊戲，也會買東西給案主。案主表示希望
    案父能成為案主的父親，因為想與案父在一起。評估案主較
    期待由案父收養。綜合以上所言，評估除了無法確定收養人
    之婚姻關係是否已屬穩定外，收養人能提供兒童生活照顧利
    益；2.出養人部分：居住外縣市未訪等語，以上有該事務所
    100 年10月24日100 親桃字第001166號函所檢送之兒童及少
    年收出養訪視評估報告1 件在卷足憑。
五、本院審酌收養人之收養動機純正、身心健全，經濟無虞，得
    提供被收養人穩定之生活照顧及經濟支持，且收養人與被收
    養人已認識逾1 年，彼此互動、適應等狀況亦無明顯異常，
    有前揭訪視報告及收養人提出之體格檢查表、在職與薪資證
    明等件附卷可參，足認收養人可勝任照顧、養育被收養人之
    責，並無不適於收養被收養人之情事；而本件收養固未獲被
    收養人生父之同意，然依被收養人外祖父母到庭所述上情，
    又據被收養人於前揭訪視報告表示其未見過生父、不知生父
    是誰等情，堪認被收養人之父對被收養人實際上並未盡其保
    護教養義務，是依前揭規定，本件收養應無庸得其同意。綜
    上所述，本件收養應認符合被收養人之最佳利益。此外，本
    件復無民法第1079條第2 項所定無效、得撤銷之原因或違反
    其他法律規定致法院應不予認可之情形，是依法應予認可。
六、依非訟事件法第21條第1 項前段、第23條，民事訴訟法第85
    條第1 項前段，裁定如主文。
七、如不服本裁定應於送達後10日內向本院提出抗告狀，並繳納
    抗告費新臺幣1,000元。
中    華    民    國   100    年    12    月    14    日
                  家事法庭  司法事務官  蔡育庭
以上正本係照原本作成。